【裁判字號】    99,消債更,447
【裁判日期】    991124
【裁判案由】    
【裁判全文】
臺灣高雄地方法院民事裁定           99年度消債更字第447號
聲  請  人  李德仁
上列當事人聲請消費者債務清理事件，本院裁定如下：
    主  文
聲請人即債務人李德仁自民國九十九年十一月二十四日下午四時
起開始更生程序。
命司法事務官進行本件更生程序。
    理      由
一、聲請意旨略以：聲請人即債務人李德仁前向金融機構辦理消
    費貸款、信用卡契約等致積欠無擔保債務計新臺幣（下同）
    1,626,859 元，因無法清償債務，而於消費者債務清理條例
    施行後向最大債權銀行聯邦商業銀行股份有限公司（下稱聯
    邦銀行）請求共同協商債務清償方案成立，同意自97年9 月
    起，於每月10日以9,600 元依各債權銀行債權金額比例清償
    各項債務至全部清償為止，惟自協商後聲請人均依約繳納，
    直至99年4 月間聲請人因前職（寶順保全公司擔任大樓管理
    員）與住戶發生糾紛，而被動離職，致使聲請人收入短少無
    法繼續依約償還，是聲請人未依前開分期還款協議繼續履行
    ，乃不可歸責於聲請人之事由所致，而聲請人現已不能清償
    債務，復未經法院裁定開始清算程序或宣告破產，爰依法聲
    請准予裁定更生等語。
二、按「債務人不能清償債務或有不能清償之虞者，得依本條例
    所定更生或清算程序，清理其債務。」、「債務人與金融機
    構協商成立者，不得聲請更生或清算，但因不可歸責於己之
    事由，致履行顯有重大困難者，不在此限。」，消費者債務
    清理條例第3 條、第151 條第5 項分別定有明文。所謂「不
    可歸責於己之事由」，原則上係指客觀上聲請人有收支狀況
    之變動，諸如物價上漲、家屬患病等導致支出增加，或因意
    外、病痛無法工作、僱用之公司倒閉或裁員、減薪等以致收
    入減少等情；又縱使財產及收支狀況無甚變動，但因協商時
    居於劣勢，未能實質協議，僅為爭取利息減少及分期清償之
    些許優惠，勉予允諾，惟其財產及收入客觀上難以如期履行
    之情形，亦應認該當。
三、經查：
（一）聲請人前向各金融機構辦理消費貸款、信用卡契約等致積
      欠無擔保債務1,626,859 元，於消費者債務清理條例施行
      後向最大債權銀行聯邦銀行請求共同協商債務清償方案成
      立，同意自97年9 月起，於每月10日以9,600 元依各債權
      銀行債權金額比例清償各項債務至全部清償為止，聲請人
      自97年9 月履行至99年6 月間即毀諾未依約履行，此有財
      團法人金融聯合徵信中心前置協商專用債權人清冊及當事
      人綜合信用報告、聯邦銀行陳報狀等在卷可稽（卷第16-
      18頁、第41-48頁、第90頁），堪認上情屬實。
（二）聲請人名下有高雄市○○區○○段1 小段2453建號建物即
      門牌號碼高雄市○○○路105 巷16號房屋1 棟，權利範圍
      為2 分之1 ，其價值依公告現值計算為219,150 元，自99
      年6 月起任職於統聯保全公司，勞工保險投保薪資為17,2
      80元等情，此有財產歸屬資料清單、建物謄本、高雄市稅
      捐稽徵處房屋稅籍證明書、勞工保險被保險人投保資料表
      等附卷可證（卷第21頁、第51頁、第52頁、第25-27 頁）
      ，均認屬實。又聲請人自陳每月薪資為18,000元乙節，此
      有收入切結書附卷可證（卷第35頁），是應以聲請人自陳
      每月薪資所得18,000元核算其償債能力之基礎。
（三）支出部分，聲請人主張有未成年子女李政皇受其扶養乙節
      ，按直系血親相互間，互負扶養之義務，民法第1077條第
      1 項、第1114條第1 款定有明文。查聲請人之子李政皇為
      86年生，尚未成年，且近2 年均無財產或所得資料，有戶
      籍謄本、財產歸屬及綜合所得資料清單在卷可參（卷第23
      -24 頁、第61-63 頁），堪認未成年子女李政皇確屬不能
      維持生活而需聲請人扶養；至扶養費用部分，聲請人自陳
      每月支出6,670 元，尚低於依98年度綜合所得稅受扶養人
      每人免稅額82,000元計算，其每人每月扶養費用為6,833
      元【計算式：82,000÷12=6,833，元以下4 捨5 入】，應
      屬合理。則聲請人與配偶裘西琳共同分擔結果，聲請人所
      需負擔子女扶養費用合計為3,335 元【計算式：6,670 ÷
      2=3,335 】。至聲請人個人日常生活必要費用部分，審酌
      聲請人負債之現況，基於社會經濟活動之互賴及誠信，該
      日常生活所需費用，自應節制開支，不得有超越一般人最
      低生活標準之享受，否則反失衡平，本院仍依上開同一標
      準，以99年度高雄市每人每月最低生活費標準為11,309元
      ，則聲請人每月最低生活費除有特殊情形並有證據證明者
      外，自宜以此為度，始得認係必要支出。
（四）綜上所述，依聲請人99年6 月毀諾當月份之收入18,000元
      為核算基礎，扣除個人日常生活所需之必要費用11,309元
      ，及扶養未成年子女李政皇3,335 元後，僅餘3,356 元【
      計算式：18,000－11,309－3,335 ＝3,356 】，確已不足
      清償每月協商款9,600 元，短期或可勉力為之，但終難以
      為繼，致不能履約，並無違常。因此，聲請人無法依協議
      繼續償還，既係因客觀收入不足所致，非因協議後故有浪
      費或其他不利償還之行為，應認已盡相當之償還誠意，實
      有不可歸責於聲請人之事由，致履行顯有重大困難。而聲
      請人目前負債總額為1,626,859 元，扣除聲請人名下財產
      總額219,150 元後餘額為1,407,709 元，以上開餘額按月
      攤還結果，如不計利息，約35年期間始能清償完畢，如加
      計利息負擔，其還款年限顯然更長，有違消費者債務清理
      條例協助債務人重建更生之立法本意。從而，聲請人主張
      已不能清償債務，聲請本院准予更生，依所舉事證及本院
      調查結果，即無不合。
四、末按「法院開始更生程序之裁定，應載明其年、月、日、時
    ，並即時發生效力。」、「法院裁定開始更生或清算程序後
    ，得命司法事務官進行更生或清算程序，必要時得選任律師
    、會計師或其他適當之自然人或法人一人為監督人或管理人
    。」，消費者債務清理條例第45條第1 項、第16條第1 項分
    別定有明文。本件聲請人其目前收入及財產狀況，不能履行
    債務，有如上述。此外，復查聲請人無消費者債務清理條例
    第46條各款所定駁回更生聲請等事由，有本院民事紀錄科查
    詢表及臺灣高等法院被告前案紀錄表在卷可憑。且聲請人既
    非從事營業活動而屬受薪之消費者，所負無擔保或無優先權
    之債務總額亦未逾1,200 萬元。從而，聲請人聲請更生，洵
    屬有據，應予准許，爰命司法事務官進行本件更生程序
五、依消費者債務清理條例第11條第1 項、第45條第1 項、第16
    條第1 項，裁定如主文。
中    華    民    國    99    年    11    月    24    日
                      民事庭   法  官  邱泰錄
以上正本證明與原本無異。
本裁定已於99年11月24日下午4時公告。
本件不得抗告。
中    華    民    國    99    年    11    月    24    日
                               書記官  梁竫

司法院資訊處製作；財團法人民間司法改革基金會備份。
